【裁判字號】    97,上易,188
【裁判日期】    970930
【裁判案由】    損害賠償
【裁判全文】
臺灣高等法院高雄分院民事判決         97年度上易字第188號
上  訴  人  甲○○
訴訟代理人  戴國石律師
被上訴人    乙○○
訴訟代理人  蘇志成律師
當事人間因請求損害賠償事件，上訴人對於民國97年6 月10日臺
灣高雄地方法院97年度訴字第86號第一審判決提起上訴，本院於
97 年9月24日辯論終結，茲判決如下：
    主  文
上訴駁回。
第二審訴訟費用由上訴人負擔。
    事 實 及 理 由
一、被上訴人主張：伊受僱於上訴人設立之高雄縣仁武鄉大灣村
    大舍二巷2 之1 號之五金加工廠（下稱上訴人工廠），擔任
    30噸衝剪機械（下稱系爭機械）之操作員，上訴人應注意在
    系爭機械設置安全護圍、拉開式或掃除式安全裝置或其他安
    全設施，以防護伊身體之一部分不致進入滑塊或刃物運作之
    危險界限內，詎上訴人疏未設置，且未依法施以勞工安全教
    育，致伊於民國95年3 月21日操作系爭機械時，右手第2、3
    指遭機械截斷而不能恢復（下稱系爭傷害），受有勞動能力
    減損之損害新台幣（下同）60萬元，且因而生活不便，精神
    至為痛苦，受有非財產上損害20萬元，爰依侵權行為之法律
    關係請求賠償80萬元及自起訴狀繕本送達翌日起算之法定遲
    延利息。原審判決上訴人應給付被上訴人75萬元及自起訴狀
    繕本送達翌日即96年8 月4 日起算之法定遲延利息，並駁回
    被上訴人其餘之訴（理由欄已說明，但主文等處則漏載，應
    予更正），上訴人不服，提起上訴。被上訴人於本院聲明：
    上訴駁回。
二、上訴人則以：系爭機械較為老舊，本具危險性，工廠師傅已
    囑咐被上訴人，手不要從模具下過去，係被上訴人本身未加
    注意，且事發當日中午被上訴人曾喝酒，增加危險性，工廠
    員工人數不多，無法依規定為勞工安全衛生措施，伊並無過
    失，被上訴人請求金額過高等語置辯。於本院聲明：(一)原判
    決不利於上訴人部份廢棄。(二)前開廢棄部份，被上訴人在第
    1 審之訴駁回。
三、本件兩造不爭執事項及爭執事項：
  (一)不爭執事項：
  1.被上訴人原任職於上訴人工廠，於95年3 月21日下午上班時
    間，在操作系爭機械時，遭截斷右手第2 、3 指。
  2.被上訴人操作之系爭機械未設有安全護圍設備。
  3.被上訴人45年12月5 日出生，本件事故發生後自上訴人處離
    職起算，尚可工作9 年，正常每月可獲工資17,280元。
  (二)爭執事項：
  1.上訴人就被上訴人所受系爭傷害應否賠償及被上訴人是否與
    有過失？
  2.被上訴人因系爭傷害有無減少工作能力及比例？
  3.被上訴人因系爭傷害是否受有非財產上損害及金額？
四、上訴人就被上訴人所受系爭傷害應否賠償及被上訴人是否與
    有過失：
  (一)按因故意或過失，不法侵害他人之權利者，負損害賠償責任
    ；故意以背於善良風俗之方法，加損害於他人者亦同；違反
    保護他人之法律，致生損害於他人者，負賠償責任，但能證
    明其行為無過失者，不在此限，民法第184 條定有明文。又
    衝剪機械應設安全護圍等設備，其性能以不使勞工身體之一
    部介入滑塊或刃物動作範圍之危險界限為度，依勞工安全衛
    生法第5 條規定訂定之機械器具防護標準第9 條亦有明定，
    從而僱用人對於衝剪機械如未設置上開安全護圍設備，致受
    僱人操作使用時受有傷害，對受僱人因此所致之損害，即應
    負賠償責任。本件被上訴人在上訴人工廠操作受傷之機械為
    30噸衝剪機械為兩造所不爭執，經行政院勞工委員會南區勞
    動檢查所檢查結果證實：系爭機械並未依法設置安全護圍設
    備，有該所97年4 月14日勞南檢製字第0975003056號函足憑
    ，復為上訴人所不爭執，堪信為實。上訴人既未設置安全護
    圍設備，即違反上開應設置之規定，依上所述，上訴人就被
    上訴人所受系爭傷害自應負賠償責任。
  (二)上訴人固辯稱被上訴人本身未加以注意，及當日中午被上訴
    人飲用酒類增加危險性，對系爭傷害之發生與有過失，惟為
    被上訴人所否認。經查：
  (1)系爭機械可切割金屬模型，其操作自有相當之危險性，因此
    需立法規範機械之所有者，需加裝上開所述之安全護衛設備
    ，以維護實際操作者之安全。而系爭機械係在一長條型金屬
    板上，以手加以拖行使之逐漸移動，一個緊接一個壓出橢圓
    形的模型，如照片所示（原審卷46至51頁），因此如要金屬
    板善盡最大的功能切割出最多模型，不用手加以固定，顯有
    重大困難，上訴人亦不否認要切割精細要用手壓住，比較妥
    善等語。上訴人並未主張或舉證證明被上訴人操作方式有何
    故違常規之處，自難認被上訴人與有過失。
  (2)按飲酒後，飲酒者身上固然可能遺有酒味，但人類嗅覺敏感
    度不一，為眾所週知之事實。本件雖證人董明賢證稱當日下
    午系爭傷害發生後，送被上訴人就醫時有聞到酒味，但既另
    稱當日中午未見被上訴人喝酒（原審卷第98頁）；證人丙○
    ○證稱：他（指被上訴人）中午出去回來都有喝酒，臉紅紅
    的，他不會講喝酒，是伊自己判斷的；（他當天有說他有喝
    酒，還是你有看到他有喝酒？）他們去外面吃飯，伊沒有親
    眼看到；（他有說他有喝酒？）他回來就作事，不會這樣講
    等語（本院卷36至38頁），2 人皆未目睹被上訴人有喝酒行
    為，所為揣惻，亦未向被上訴人查證是否屬實，其等所稱聞
    到酒味一情是否屬實，已有可疑。而財團法人長庚紀念醫院
    97 年8月29日（97）長庚院高字第781255號函覆被上訴人當
    日就醫時，該院並未檢驗其血液中之酒精濃度，亦不能證明
    證人所述所實。參以該2 名證人現仍受僱於上訴人，應認其
    證詞有偏頗之虞，並無可採。是上訴人主張被上訴人飲用酒
    類增加危險性與有過失云云，亦無可採。
五、被上訴人因系爭傷害減少之工作能力為40％至50％，此有財
    團法人長庚紀念醫院高雄分院函附卷可稽（原審卷第73頁）
    ，而兩造雖不爭執被上訴人因系爭傷害所截肢之2 手指，其
    中一手指於事前即已受有其他傷害，然該其他傷害並不影響
    被上訴人操作系爭衝剪機械之工作能力，業經證人董明賢證
    述在卷（原審卷第97頁）。審酌上訴人僱用被上訴人操作系
    爭機械前，對被上訴人有無能力操作該機械，應已經過一定
    之判斷，則證人所述自堪信為真實。另，被上訴人於事故發
    生後，雖曾回上訴人處工作，但僅擔任比較輕鬆的雜工，而
    非原來的工作，為上訴人所自承，足認被上訴人工作能力確
    有受損之情形無訛。從而，本院審酌上開各情，認被上訴人
    因本件事故，其工作能力受有45％之傷害。則依兩造不爭執
    被上訴人自離職起算尚可工作9 年，每月可獲工資17,280元
    ，以不扣除第1 期中間利息之方式計算，被上訴人可請求賠
    償之減少工作能力損害為708,110 元（17,280×12×7.
    00000000×45％＝708,110 ，元以下四捨五入），被上訴人
    請求上訴人給付減少工作能力之損害60萬元，自無不合。
六、被上訴人遭受系爭傷害，嚴重影響工作能力，身心所受痛苦
    不言可喻，爰審酌被上訴人小學畢業，長久從事沖床工作，
    每月收入約2 萬餘元，無財產；上訴人國小畢業，長期從事
    沖床工作，目前開設系爭工廠，每月收入約5 至6 萬元，亦
    無財產（所得、財產部分有財產所得調件明細表附於原審卷
    第9 頁至第19頁），及上開各情，認被上訴人可得請求之非
    財產上損害以15萬元為適當。
七、綜上所述，被上訴人因系爭傷害所受之損害合計為75萬元（
    60萬＋15萬＝75萬），其請求上訴人給付上開金額及自起訴
    狀繕本送達翌日即96年8 月4 日起至清償日止，按週年利率
    5 ％計算之法定遲延利息，依法尚無不合，應予准許。原審
    判決命上訴人如數給付，於法並無不合。上訴意旨指摘原判
    決不當，求予廢棄改判，為無理由，應予駁回其上訴。
八、據上論結，本件上訴為無理由，依民事訴訟法第449 條第1
    項、第78條，判決如主文。
中    華    民    國    97    年    9     月    30    日
                            民事第四庭
                                審判長法官  蔡文貴
                                法      官  黃科瑜
                                法      官  陳真真
以上正本證明與原本無異。
本件不得上訴。
中    華    民    國    97    年    10    月     1    日
                                書  記  官  馬蕙梅


司法院資訊處製作；財團法人民間司法改革基金會備份。
